臺灣板橋地方法院刑事判決　　　　　　100年度簡上字第441號
上　訴　人　臺灣板橋地方法院檢察署檢察官
被　　　告　張玉玲
上列上訴人因被告詐欺案件，不服本院於民國100 年4 月20日以
100 年度簡字第2088號所為第一審刑事簡易判決（聲請簡易判決
處刑案號：臺灣板橋地方法院檢察署100 年度偵字第2483），提
起上訴，以及移送併案審理（臺灣板橋地方法院檢察署100 年度
偵字第12596 號），本院管轄第二審之合議庭判決如下：
    主  文
原判決撤銷。
張玉玲幫助意圖為自己不法之所有，以詐術使人將本人之物交付
，處拘役伍拾日，如易科罰金，以新臺幣壹仟元折算壹日。
    事  實
一、張玉玲明知一般人無故取得與己無特殊情誼之他人金融帳戶
    使用，常與財產犯罪之需要密切相關，而可預見向他人蒐集
    金融帳戶使用者，可能係將該帳戶作為自己或提供他人實行
    詐欺取財犯罪之用，猶基於縱幫助他人遂行詐欺取財犯罪亦
    不違背本意之不確定故意，於民國99年11月30日下午2 時許
    ，至址設臺北縣中和市（現改制為新北市中和區○○○路之
    某「7-11便利商店」，將其向不知情之郭姿伶借用渠所申請
    玉山銀行光復分行帳號0000000000000 號帳戶提款卡及向不
    知情之林銘基借用渠所申辦兆豐國際商業銀行板橋分行帳號
    000-00000000000 號帳戶提款卡，以該便利商店所提供之「
    宅急便」託運方式，寄至高雄縣鳳山市（現改制為高雄市鳳
    山區○○○路987 號予真實姓名年籍不詳、自稱「林翰賢」
    之成年男子，復於同年12月1 日某時許，以電話將上開提款
    卡之密碼告知該名男子。嗣該名自稱「林翰賢」之男子及其
    所屬之詐騙集團於取得前揭帳戶提款卡及密碼後，遂意圖為
    自己不法所有，分別基於詐欺取財之犯意，為下列行為：
  (一)該詐欺集團某成員於99年12月1 日晚間8 時許，撥打電話予
    周鈺婷，佯稱：渠於網路購物時，因人員作業疏失而設定成
    分期付款，需至自動櫃員機操作取消分期付款設定云云，致
    周鈺婷陷於錯誤，於同日晚間9 時10分許，至址設臺南縣佳
    里鎮（現改制為臺南市○里區○○○路141 號郵局附設之自
    動櫃員機，依指示操作而誤將新臺幣（下同）29,989元匯入
    郭姿伶申辦之上開玉山銀行帳戶內，並旋即遭該詐騙集團某
    成員提領殆盡。
  (二)該詐騙集團某成員於99年12月1 日晚間9 時35分許，撥打電
    話予秦莉，佯稱：渠先前購買玩具之分期付款尚未繳清云云
    ，致秦莉陷於錯誤，於同日晚間9 時35分許，至址設臺北縣
    板橋市（現改制為新北市板橋區○○○街215 巷「全家便利
    商店」內之自動櫃員機，依指示操作而誤將29,880元匯入郭
    姿伶申辦之上開玉山銀行帳戶內，並旋即遭詐騙集團某成員
    提領殆盡。
  (三)該詐騙集團某成員於99年12月1 日晚間7 時30分許，撥打電
    話予李秋梅，佯稱：渠先前電視購物時刷卡錯誤，需依指示
    前往自動櫃員機操作以修正云云，致李秋梅陷於錯誤，於同
    日晚間8 時20分許，至址設臺北縣淡水鎮（現改制為新北市
    淡水區○○○路竹圍農會附設之自動櫃員機，依指示操作而
    誤將29,989元、18,118元匯入林銘基申辦之上開兆豐商業銀
    行帳戶內，並旋即遭詐騙集團某成員提領殆盡。
  (四)該詐騙集團某成員於99年12月1 日晚間7 時30分許，撥打電
    話予楊淳鎮，佯稱：有1 筆分期付款之款項要取消，需持提
    款卡操作自動櫃員機辦理取消云云，致楊淳鎮陷於錯誤，於
    同日晚間8 時31分許，至某郵局附設之自動櫃員機，依指示
    操作而誤將14,462元、15,317元匯入林銘基申辦之上開兆豐
    商業銀行帳戶內，並旋即遭詐騙集團某成員提領殆盡。
  (五)該詐騙集團某成員於99年12月1 日晚間7 時許，撥打電話予
    黃琬庭，佯稱：渠先前網路購物時操作自動櫃員機錯誤，需
    依指示前往自動櫃員機操作辦理取消云云，致黃琬庭陷於錯
    誤，於同日晚間8 時33分許，至址設高雄縣大樹鄉三和村（
    現改制為高雄市○○區○○里○○○路○ 段1 號義守大學郵
    局附設之自動櫃員機，依指示操作而誤將29,989元匯入林銘
    基申辦之上開兆豐商業銀行帳戶內，旋即遭詐騙集團某成員
    提領殆盡。嗣因周玉婷、秦莉、李秋梅、楊淳鎮、黃琬庭操
    作完成後，察覺有異而報警循線查悉上情。
二、案經周鈺婷、秦莉訴由臺北縣政府警察局（現改制為新北巿
    政府警察局）海山分局移請臺灣板橋地方法院檢察署檢察官
    偵查後聲請簡易判決處刑，及移送併案審理。
    理  由
一、按被告以外之人於審判外之言詞或書面陳述，除法律有規定
    者外，不得作為證據；被告以外之人於偵查中向檢察官所為
    之陳述，除顯有不可信之情況者外，得為證據；被告以外之
    人於審判外之陳述，雖不符刑事訴訟法第159 條之1 至第15
    9 條之4 之規定，而經當事人於審判程序同意作為證據，法
    院審酌該言詞陳述或書面陳述作成時之情況，認為適當者，
    亦得為證據；當事人、代理人或辯護人於法院調查證據時，
    知有刑事訴訟法第159 條第1 項不得為證據之情形，而未於
    言詞辯論終結前聲明異議者，視為有前項之同意，刑事訴訟
    法第159 條第1 項、第159 條之1 第2 項、第159 條之5 分
    別定有明文。查本案以下所引各項證據，均經檢察官於審判
    程序中同意作為證據（見本院100 年8 月16日審判筆錄第1
    頁），而被告張玉玲對於證據能力部分亦於準備程序中表示
    「沒有意見」等語（見本院100 年7 月6 日準備程序筆錄第
    2 頁），復未於本案言詞辯論終結前聲明異議，則本院審酌
    證人林銘基於偵查中之證述係經檢察官告知具結義務及偽證
    處罰後具結所為，且上開證據核無違法取證或證明力顯然過
    低之情事，依各該陳述作成時之狀況，並無不適當或顯不可
    信之情形，自均得為證據，合先敘明。
二、訊據被告固坦承曾將向郭姿伶、林銘基借用上開帳戶提款卡
    寄至高雄縣鳳山市○○路987 號予真實姓名年籍不詳、自稱
    「林翰賢」之成年男子一節不諱，惟矢口否認有何幫助詐欺
    取財之犯行，辯稱：伊看到報紙廣告，因為急於一時，以為
    對方可以幫伊辦貸款，所以才會把資料寄給渠，對方說可以
    幫信用不良者辦貸款，要求寄資料下去讓渠做一些銀行要看
    的紀錄云云。經查：
  (一)玉山銀行光復分行帳號0000000000000 號帳戶及兆豐國際商
    業銀行板橋分行帳號000-00000000000 號帳戶分別係郭姿伶
    、林銘基所申請，但為被告借用後，將各該帳戶提款卡交予
    真實姓名年籍不詳、自稱「林翰賢」之成年男子並告以密碼
    等情，業據被告於偵查中及本院訊問時供承在卷（見臺灣板
    橋地方法院檢察署100 年度偵字第2483號偵查卷＜下稱A 偵
    查卷＞第63頁、同署100 年度偵字第9973號偵查卷＜下稱B
    偵查卷＞第54頁、本院100 年7 月6 日準備程序筆錄第3 至
    4 頁），並據證人林銘基於偵查中證述明確（見B 偵查卷第
    53頁）。而告訴人周鈺婷、秦莉於99年12月1 日，遭詐騙集
    團以網路購物付款方式設定錯誤或分期付款未繳清為由，訛
    騙匯款29,989元、29,880元至郭姿伶所申辦之上開玉山銀行
    帳戶，又被害人李秋梅、楊淳鎮、黃琬庭於99年12月1 日，
    亦遭詐騙集團以網路購物付款方式設定錯誤或辦理取消分期
    付款手續為由，訛騙匯款29,989元及18,118元、14,462元及
    15,317元、29,989元至林銘基所申辦之上開兆豐商業銀行帳
    戶，旋即遭人提領一空等節，則經告訴人周鈺婷、秦莉及被
    害人李秋梅、楊淳鎮、黃琬庭於警詢中指訴綦詳（見A 偵查
    卷第12至14頁、第19至20頁、B 偵查卷第10至16頁），復有
    上開玉山銀行帳戶之顧客資料表、開戶申請書、客戶交易明
    細表、綜存戶交易資料查詢單各1 份、上開兆豐銀行帳戶之
    新臺幣存摺類存款綜合約定書、存款印鑑卡、客戶歷史檔交
    易明細查詢表各1 件、告訴人周鈺婷提出之郵政自動櫃員機
    交易明細表影本2 紙、告訴人秦莉提出之國泰世華銀行自動
    櫃員機交易明細表影本1 紙、被害人李秋梅提出之淡水鎮農
    會自動櫃員機交易明細表影本2 紙、被害人楊淳鎮提出之郵
    政自動櫃員機交易明細表影本2 紙、被害人黃琬庭提出之郵
    政自動櫃員機交易明細表影本1 紙在卷可稽（見A 偵查卷第
    16、17頁、第48至57頁、B 偵查卷第17、18、24、27頁、第
    37至39頁），足堪認定。
  (二)雖被告辯稱其因急需用錢，見報載廣告可幫信用不良者辦貸
    款，遂依指示交付上開帳戶提款卡及密碼予真實姓名年籍不
    詳、自稱「林翰賢」之成年男子製造資金流通紀錄以向銀行
    辦理貸款云云。惟金融帳戶為個人理財之工具，申請開設並
    無任何特殊之限制，一般民眾皆得以存入最低開戶金額之方
    式在不同金融機構申請數個存款帳戶使用，乃眾所週知之事
    實，亦為被告所應知，是依一般人之社會經驗，若遇他人不
    自行向金融機構申請存款帳戶，反向他人蒐集金融帳戶使用
    ，乃甚為怪異之事，衡情，提供帳戶者對於該等帳戶是否係
    供合法使用，絕無不起疑心之理。又以今日社會，利用人頭
    帳戶供作詐欺取財犯罪工具，迭有所聞，亦經傳播媒體廣為
    報導，被告對此應無不知之理，再參以果若銀行係以帳戶內
    資金流通紀錄所顯示之情狀作為判斷是否貸款之依據，則假
    造資金流通紀錄本即為欺瞞銀行，使銀行陷於錯誤而貸與金
    錢之行為，是被告顯可預見該名自稱「林翰賢」之男子可能
    利用其所提供之金融機構帳戶供作詐騙他人匯入款項之用，
    藉由將所得資金存入後再行領出之過程，以達到隱瞞資金流
    向及避免提款行為人身分曝光之目的，仍貿然將重要且專屬
    個人之金融機構提款卡交予該名男子使用，顯有容認他人任
    意使用該帳戶作為詐欺取財之工具顯不違反其本意，其具有
    幫助他人詐欺取財之不確定故意至明，是被告辯稱其無幫助
    詐欺取財之故意云云，並不足採。
  (三)綜上，本案事證明確，被告犯行堪以認定，應予依法論罪科
    刑。
三、按刑法上之幫助犯，係對於犯罪與正犯有共同之認識，而以
    幫助之意思，對於正犯資以助力，而未參與實施犯罪之行為
    者而言（最高法院88年度臺上字第1270號判決意旨參照）。
    是如未參與實施犯罪構成要件之行為，且係出於幫助之意思
    提供助力，即屬幫助犯，而非共同正犯。查被告將上開帳戶
    之提款卡及密碼等資料提供予真實姓名年籍不詳、自稱「林
    翰賢」之成年男子所屬詐騙集團使用，使該詐騙集團成員得
    用以詐騙告訴人周鈺婷、秦莉及被害人李秋梅、楊淳鎮、黃
    琬庭匯入金錢，係基於幫助該詐騙集團成員用以詐騙他人財
    物之犯意，而未參與詐欺取財犯行之構成要件行為。核被告
    所為，係犯刑法第30條第1 項前段、第339 條第1 項之幫助
    詐欺取財罪。被告將上開帳戶之提款卡及密碼交付該成年男
    子使用，而助益該成年男子所屬詐騙集團向告訴人周鈺婷、
    秦莉及被害人李秋梅、楊淳鎮、黃琬庭詐得金錢，依刑法第
    30條第1 項之規定，為幫助犯，應依同條第2 項之規定，按
    正犯之刑減輕之。又被告以一交付金融帳戶提款卡及密碼之
    行為，同時幫助該成年男子所屬詐騙集團向告訴人周鈺婷、
    秦莉及被害人李秋梅、楊淳鎮、黃琬庭詐得金錢，侵害渠5
    人之財產法益，而觸犯五相同之幫助詐欺取財罪，為想像競
    合犯，應依刑法第55條前段之規定從一幫助詐欺取財罪處斷
    。至被告幫助詐騙被害人李秋梅、楊淳鎮、黃琬庭之犯行，
    雖未據檢察官聲請簡易判決處刑，惟此部分事實與檢察官原
    聲請簡易判決處刑之犯罪事實既有想像競合犯之裁判上一罪
    關係，依刑事訴訟法第267 條之規定，應併為檢察官原聲請
    簡易判決處刑之效力所及，且經檢察官移送併案審理（臺灣
    板橋地方法院檢察署100 年度偵字第12596 號），本院自得
    併予審理。
四、本件原審以被告犯幫助詐欺取財罪，事證明確，予以論罪科
    刑，雖屬有據，惟漏未及審酌被告上開經移送併案審理部分
    犯行，尚有未洽，上訴意旨執此指摘原判決不當，為有理由
    ，原判決要無維持之可能，應予撤銷，並由本院合議庭依法
    自為第二審之判決。爰審酌被告素行良好，犯本案前並無前
    科，此有臺灣高等法院被告前案紀錄表1 份附卷可佐（附於
    本院卷），僅因一時失慮致罹刑章，惟將金融帳戶交予他人
    使用，使不法之徒藉此輕易於詐騙後取得財物，並躲避檢警
    追緝，助長詐騙犯罪風氣，並提高社會大眾遭受詐騙損失之
    風險，兼衡告訴人周鈺婷、秦莉、被害人李秋梅、楊淳鎮、
    黃琬庭5 人所受損害之程度及被告犯罪後之態度等一切情狀
    ，量處如主文所示之刑，並諭知易科罰金之折算標準，以資
    儆懲。
五、本件被告經合法傳喚，而無正當理由未於審判期日到庭，爰
    依刑事訴訟法第455 條之1 第3 項、第371 條之規定，不待
    其陳述，逕行以一造辯論而為判決，附此敘明。
據上論斷，應依刑事訴訟法455 條之1 第1 項、第3 項、第369
條第1 項前段、第364 條、第371 條、第299 條第1 項前段，刑
法第339 條第1 項、第30條第1 項前段、第2 項、第55條、第41
條第1 項前段，刑法施行法第1 條之1 第1 項、第2 項前段，判
決如主文。
本案經檢察官吳孟竹到庭執行職務。
中    華    民    國   100    年    8     月    30    日
                  刑事第六庭審判長法  官  戴嘉清
                                  法  官  林晏鵬
                                  法  官  王瑜玲
以上正本證明與原本無異
對本判決不得上訴
                                  書記官  林君縈
中    華    民    國   100    年    8     月    30    日
附錄本件論罪科刑法條全文：
中華民國刑法第339條
（普通詐欺罪）
意圖為自己或第三人不法之所有，以詐術使人將本人或第三人之
物交付者，處 5 年以下有期徒刑、拘役或科或併科 1 千元以下
罰金。
以前項方法得財產上不法之利益或使第三人得之者，亦同。
前二項之未遂犯罰之。